臺灣高等法院臺中分院刑事判決　　　　　　　　　　　　九十四年度軍上字第二號
　　上　訴　人
　　即　被　告　甲○○
右上訴人因違反職役職責案件，不服國防部高等軍事法院高雄分院九十三年高判字第
一八一號，中華民國九十三年十二月九日第二審判決（起訴案號：國防部中部地方軍
事法院檢察署九十三年中偵字第一七六號、第一審判決案號：國防部中部地方軍事法
院九十三年台判字第二二０號），提起上訴，本院判決如左：
    主      文
上訴駁回。
    事實及理由
一、按軍事審判法第一百八十一條第五項規定，被告不服高等軍事法院宣告有期徒刑
    之上訴判決者，得以判決違背法令為理由，向高等法院提起上訴。是不服高等軍
    事法院有期徒刑判決而向高等法院提出上訴者，非以原判決違背法令為理由者不
    得為之，此為其上訴之法定要件。若上訴理由狀並未依據卷內訴訟資料，具體指
    摘原判決不適用法則或如何適用不當，或所指摘原判決違法情事，顯與法律規定
    得為向高等法院提出上訴之上訴理由之違法情形，不相適合時，均應認為其上訴
    為違背法律上之程式，應予以駁回，此觀諸軍事審判法第一百七十九條、刑事訴
    訟法第三百九十五條前段之規定至明。
二、本件原判決綜合調查證據結果，認定上訴人即被告甲○○（以下稱被告）係海軍
    陸戰隊陸戰旅步二營第六連一兵步槍（民國九十一年十二月十八日入伍，義務役
    ），前於九十二年間因違反職役職責案，經國防部中部地方軍事法院判處有期徒
    刑十月，緩刑二年，並於九十三年三月二十九日確定，未料被告於緩刑期間，仍
    不知悔改，於九十三年四月二十三日十時三十分許，利用該管中尉輔導長許育銘
    由台灣駐地帶其至國軍高雄總醫院實施禁閉人員體格檢查之機會，竟以家中妻、
    女需人照顧及營外債務需解決為由，意圖長期脫免職役，逕自該醫院脫離輔導長
    掌握，離去職役在外等情，事證明確，因而維持國防部中部地方軍事法院判處被
    告甲○○意圖長期脫免職役而離去職役罪刑，已詳敘所憑之證據及認定之理由，
    從形式上觀察，並無違背法令之情形。
三、本件上訴意旨略以：按刑事訴訟法關於審判之規定與軍事審判法不相抵觸者準用
    之，此為軍事審判法第一百二十五條所明定，但原判決僅引用同法第一百七十九
    條之規定，實有違背法令，原判決於審判時完全不用刑事訴訟法之規定，自應認
    為有程序上之違背法令。又原判決以證人中尉輔導長許育銘到庭證述：「甲○○
    離去職役後，我們有與吳員聯絡，但無法聯絡上，後來聯絡上吳員母親，告知甲
    ○○又離去職役，吳員母親要我先不要呈報，先找找看˙˙˙」、「甲○○九十
    三年四月二十三日離去職役，其母親當天晚上有撥電話給我告知，吳員有回到家
    並騎機車出去，吳母表示她會派人把吳員看住，要部隊派人來台中將吳員帶回，
    我們跟她表示，部隊現在沒有人力可前往台中，目前部隊下基地在屏東，所以請
    其家人將甲○○送回部隊，但她母親表示沒有辦法送回，之後就都沒有辦法聯絡
    上吳員家人」、「˙˙˙我在二十三日中午十二時，有撥電話給陸戰隊學校黃于
    千軍法教官，電話中向黃教官請教甲○○是否有去找他，當時他說沒有，但約十
    二時許，黃軍法教官又撥電話給我，說吳員有主動與他聯絡，請黃教官轉達，要
    我不要再去找他（甲○○），因為他不會回來」等語，及證人黃于千到庭證述：
    「甲○○離去職役後，有撥電話給我，請我轉達連隊輔導長不用找他了，他不會
    跟輔導長回去」等云云，認定被告離去職役之時，已具有長期脫免職役之意圖，
    但證人黃于千在地方軍事法院初雖證稱：「他（被告）打電話給我，請我轉達連
    隊輔導長不用找他了」等語，但同筆錄證據：「我無法推測被告心理在想什麼，
    被告只說短期內不會跟輔導長回去，而要處理事情，要輔導長不要找他」，足證
    被告短期內的不跟輔導長回去其目的，僅短期內需處理事情，並未證明有長期脫
    免職役之意圖，原審就證人黃于千之證詞斷章取義將「短期內不會跟輔導長回去
    」之證詞中之「短期內」三字略而不論，亦未於判決書內為指駁，自有違背法令
    之處等語。
四、惟查原審判決在理由中，對審理程序何以未適用刑事訴訟法規定，業已詳加說明
    ，且對如何認定被告有長期脫免職役意圖，亦引據相關證人之證詞，依職權認定
    ，經核其認事用法並無不合，上訴人上訴意旨任意指摘原審法院判決程序不當，
    已有未合。且原審判決關於被告犯罪事實之認定，證據之取捨，並無不合，本件
    依判決所載，亦無理由未予說明、或事實與理由矛盾可言。被告上訴意旨，就原
    判決已說明其採證認事得心證之理由，徒為事實上之爭執，未就原判決對卷內訴
    訟資料，有何不適用法則或適用不當，為具體之指摘，顯非以原判決違背法令為
    理由提起上訴，揆諸前開說明，其上訴自屬違背法律上之程式，應予駁回。
五、據上論斷，應依軍事審判法第二百零六條第一項但書、刑事訴訟法第三百九十五
    條，判決如主文。
中      華      民      國      九十四   年      四       月    十九    日
                                    臺灣高等法院臺中分院刑事第六庭
                                          審判長法  官  李  文  雄
                                                法  官  邱  顯  祥
                                                法  官  劉  連  星
右正本證明與原本無異。
不得上訴。
                                                書記官  陳  秀  真
中      華      民      國      九十四   年      四       月    十九    日
                                                                        Ｉ
